【裁判字號】    92,交聲更(一),1
【裁判日期】    920721
【裁判案由】    違反道路交通管理處罰條例聲明異議
【裁判全文】
臺灣基隆地方法院交通事件裁定                九十二年度交聲更（一）字第一號
    原處分機關  交通部公路總局台北區監理所基隆監理站
    異  議  人  甲○○
右列受處分人因違反道路交通管理處罰條例案件，對於交通部公路總局台北區監理所
基隆監理站九十一年六月二十七日所為之處分（原處分案號：基監字第裁四二--ＡＢ
Ｘ三四四五四五號），聲明異議，經本院於九十一年八月十九日以九十一年度交聲字
第一三三號駁回受處分人之聲明異議後，受處分人提起抗告，經臺灣高等法院於九十
二年一月二十九日以九十一年度交抗字第七四五號裁定撤銷原裁定，發回本院，本院
裁定如左：
    主  文
原處分撤銷。
甲○○不罰。
    理  由
一、原處分機關即交通部公路總局台北區監理所基隆監理站（下稱原處分機關）係以
    ：聲明異議人即受處分人甲○○於民國九十一年五月十五日凌晨三時二十五分，
    駕駛車牌號碼ＩＫ--一三八○號自用小客車，在臺北市○○○道、舊宗路口，被
    警以北市警交大字第ＡＢＸ三四四五四五號通知單舉發「酒後駕車，經酒測值每
    公升○．二九毫克」，依據道路交通管理處罰條例第三十五條第一項第一款之規
    定，裁處新臺幣（下同）一萬九千五百元之罰鍰，並吊扣駕駛執照一年。
二、異議人則以：九十一年五月十四日晚間伊與朋友在臺北市○○路餐廳吃飯飲酒，
    至翌日凌晨一時許因身體不適結束餐會，友人王勝弘好心幫伊駕駛ＩＫ--一三八
    ○號自用小客車至臺北市○○○道、舊宗路口附近停車後，王勝弘即改乘其配偶
    所駕駛尾隨伊車後之自用小客車返回臺北市○○區○○街住處，伊則坐在ＩＫ--
    一三八○號自用小客車之駕駛座上睡覺，打算等酒醒後再開車返回基隆，不料於
    睡夢中忽然聽見敲擊車窗之聲音，驚醒後發現係三名員警駕駛兩部警車前來，並
    要求伊接受酒精測試，伊雖然酒測值超過標準，但伊並未於飲酒後開車，只是在
    車上睡覺等語聲明異議。
三、按汽車駕駛人飲用酒類後其吐氣所含酒精濃度成份超過每公升○．二五毫克以上
    者，不得駕車，道路交通安全規則第一百十四條第二款定有明文；再按汽車駕駛
    人駕駛汽車經測試檢定酒精濃度超過規定標準者，處新臺幣一萬五千元以上六萬
    元以下之罰鍰，並當場禁止其駕駛及吊扣其駕駛執照一年，道路交通管理處罰條
    例第三十五條一項第一款亦定有明文。
四、經查：本案承辦員警係接獲民眾張峰碩之電話報案趕赴現場處理，有臺北市政府
    警察局勤務指揮中心受理各類案件記錄單一份在卷可參，而臺北市政府警察局勤
    務指揮中心雖記載民眾張峰碩之電話報案內容為「酒醉駕駛車號：ＩＫ--一三八
    ○」等字句，然經本院傳喚張峰碩到庭說明，證人張峰碩因事務繁忙而具狀表示
    「‧‧‧我於民國九十一年五月十五日凌晨約三點許開車經過臺北市內湖區○○
    ○○道往內湖方向，剛過民權大橋後就看見一部自小客（ＩＫ--一三八○）停於
    主要道路（堤頂大道在北市○於○○道路）旁的草皮上，心中生疑，因為這裡不
    該停車的，又是快速道路，又有點職業病（以前開過道路救援拖吊車），又想車
    主是否發生意外，於是下車查看，結果發現一男子躺在車內，我也曾敲過車窗，
    但他不理會我，我於是就開車離去，事後越想越不對勁，就打電話請警方去關心
    一下吧。蔡法官，前因後果就是這樣，我一來沒看見他撞車或開車，只是經過時
    車輛已停放在那個位置，比較有異一點‧‧‧」等語明確，顯見本案現場第一位
    目擊證人張峰碩當時只是目擊異議人躺在停放於路旁之ＩＫ--一三八○號自用小
    客車內睡覺，並未親睹異議人有駕車之行為。另本案承辦員警李俊達趕赴現場時
    ，亦僅見異議人坐在停放於路旁之ＩＫ--一三八○號自用小客車駕駛座上睡覺，
    並未目睹其有駕駛行為，此節亦經證人李俊達到庭證述明確，證人李俊達雖另表
    示：因當時異議人的車輛係斜停在人行道上，像是直接衝上人行道的樣子，且異
    議人剛被叫醒時，曾坦言係從一百公尺遠的天橋下開車至該位置，稍後才改口稱
    沒有駕車，同時酒測值又高達每公升○．二九毫克，所以才合理認定異議人酒後
    駕車而製單舉發等語，惟此節經異議人否認，異議人辯稱：當時ＩＫ--一三八○
    號自用小客車係平行停放於路旁，伊亦從未承認有駕車行為等語，是本案依法應
    由製單舉發之員警舉證證明舉發現場有「ＩＫ--一三八○號自用小客車斜停在人
    行道上，像是直接衝上人行道的樣子，且異議人剛被叫醒時，曾坦言係從一百公
    尺遠的天橋下開車至該位置，稍後才改口稱沒有駕車」等合理可疑異議人酒後駕
    車之跡證。然證人李俊達當庭表示現場並未拍照存證（詳見本院九十二年四月二
    十八日訊問筆錄），另本院向臺北市政府警察局內湖分局函查結果，該局亦未檢
    附任何照片、錄音帶或錄影帶等物證供本院審酌，有本院九十二年三月二十一日
    基院政刑智九二交聲更（一）一字第○五五四四號函及臺北市政府警察局內湖分
    局九十二年四月二日北市警內分交字第○九二六一○九四三○○號回函各一份在
    卷可參。衡諸本案現場舉發之際並無違規情節稍縱即逝而難以拍照、錄影或錄音
    存證之急迫情形，然承辦員警竟疏未保留任何客觀跡證以佐證其執法之正確性，
    自難單憑與異議人立場相對立之舉發員警一面之詞，即率然認定異議人有員警所
    指合理可疑酒後駕車之違規情事。本案既無足夠證據可資證明異議人有酒後駕車
    行為，其異議為有理由，應將原處分撤銷，改諭知異議人不罰，以資適法。
五、據上論斷，應依道路交通案件處理辦法第二十條前段，裁定如主文。
中      華      民      國    九十二    年      七      月    二十一    日
                                  臺灣基隆地方法院交通法庭
                                      法  官  蔡  佳  玲
右正本證明與原本無異。
對於本件裁定如有不服，應於收受送達後五日內，向本院提出抗告書狀，敘述抗告之
理由，抗告於臺灣高等法院。
                                      書記官  劉  珍  珍
中      華      民      國    九十二    年      七      月    二十一    日


司法院資訊處製作；財團法人民間司法改革基金會備份。
